臺灣高等法院刑事判決　　　　　　　　99年度上易字第2230號
上　訴　人
即　被　告　許清芳
選任辯護人　吳孟勳律師
　　　　　　李平義律師
　　　　　　高進發律師
上列上訴人即被告因妨害自由案件，不服臺灣臺北地方法院99年
度易字第1778號，中華民國99年8 月30日第一審判決（聲請簡易
判決處刑案號：臺灣臺北地方法院檢察署99年度偵字第10314 號
），提起上訴，本院判決如下：
    主  文
原判決關於恐嚇部分撤銷。
許清芳被訴恐嚇部分無罪。
    理  由
一、公訴意旨略以：被告許清芳前因買賣土地糾紛與告訴人洪秀
    郎生有嫌隙。其等於民國99年4 月1 日19時許，在臺北市中
    山區○○○路○ 段11巷11號之「龍少爺餐廳」相遇，因上開
    事由發生口角，徒手互毆各自成傷（傷害部分均經撤回告訴
    ，並由臺灣臺北地方法院判決不受理確定）；嗣被告基於恐
    嚇之犯意，於告訴人離開上開餐廳之際，在上開餐廳門口，
    向告訴人恫稱：「你給我小心一點…要你好看。」等語，致
    告訴人心生畏懼，因認被告涉有恐嚇危害安全罪嫌等語。
二、按犯罪事實應依證據認定之，無證據不得認定犯罪事實。不
    能證明被告犯罪者，應諭知無罪之判決，刑事訴訟法第154
    條第2 項、第301 條第1 項分別定有明文。又事實之認定，
    應憑證據，如未能發現相當證據，或證據不足以證明，自不
    能以推測或擬制之方法為裁判基礎；而告訴人之告訴，本以
    使被告受刑事訴追為目的，故其陳述是否與事實相符，自應
    調查其他證據，以資審認，苟其所為攻擊之詞，尚有瑕疵，
    則在此瑕疵未予究明以前，即不能遽採為斷罪之基礎（最高
    法院40年台上字第86號、69年台上字第1531號等判例意旨參
    照）；而認定犯罪事實所憑之證據，雖不以直接證據為限，
    間接證據亦包括在內，然而無論直接證據或間接證據，其為
    訴訟上之證明，須於通常一般之人均不致有所懷疑，而得確
    信其為真實之程度者，始得據為有罪之認定，倘其證明尚未
    達到此一程度，而有合理之懷疑存在而無從使事實審法院得
    有罪之確信時，即應由法院為諭知被告無罪之判決（最高法
    院76年台上字第4986號判例意旨參照）。
三、訊據被告固不否認有於上開時間、地點與告訴人發生爭執之
    事實，惟堅詞否認有何恐嚇犯行，辯稱：伊因被打就先行離
    開，還對告訴人說有事到公司找伊，伊出餐廳後，又將車繞
    回去看朋友是否還在現場，沒有恐嚇告訴人等語。其辯護人
    另辯稱略以：告訴人應不可能忘記恐嚇當時狀況，然其對當
    時情形完全講不清楚，就被告恐嚇地點、方式，歷次供述不
    符，所述亦與證人沈榮宗證詞矛盾，且告訴人未因被告之任
    何言語而生畏懼，案發當時，告訴人因與被告有買賣糾紛而
    說要去報案，與恐嚇無關等語。聲請簡易判決處刑意旨認被
    告涉犯前揭恐嚇罪嫌，無非係以告訴人之指訴為其論據，然
    查：
（一）關於被告係在何處為恐嚇行為一節，告訴人於警詢中先稱
      ：伊當天晚上約7 時許在龍少爺餐廳遇到被告，伊向被告
      說其尚欠土地尾款700 多萬元，房子蓋好亦賣完房子，錢
      卻沒有還給伊，要被告一起到警局處理，被告拒絕，後來
      二人推來推去，之後被告離開，約過10分鐘左右，被告坐
      一部3387-ET 黑色休旅車在餐廳前遇到伊時，在伊面前向
      伊言詞恐嚇，叫伊小心，要伊好看等語（見偵查卷第6 頁
      ），意指被告係離開後，再搭車經過該餐廳前時，見告訴
      人在該處，便坐於車上出言恐嚇。嗣告訴人以證人身分於
      原審審理中接受交互詰問時，則稱：當天伊在餐廳遇到被
      告，就牽被告的手要去分局，結果發生拉扯，被告就走到
      餐廳外，拿手機在打電話，伊與沈榮宗也出來，被告就對
      伊及沈榮宗說「你不要走，我要你好看」，被告說該句話
      時，人在餐廳門口馬路上，被告是一邊講電話一邊說等語
      （見原審卷第110 頁反面），則明確指出被告係在餐廳外
      之馬路上出言恐嚇。然於同一審理庭，又證稱：被告往外
      走，伊與沈榮宗想要去報案，也往外走，結果被告就向伊
      等說「你不要走，我要你好看」，被告恐嚇之後，是伊等
      先離開門口，伊等走的時候，被告還在門口等語（見原審
      卷第112 頁反面至113 頁），則指被告係在餐廳內對伊等
      恐嚇。經再詰以為何前後所述不同，告訴人證稱：被告是
      在坐上車之前或之後對伊恐嚇，伊實在記不得等語（見原
      審卷第114 頁），是被告究係於何處出言恐嚇，告訴人前
      後指訴版本眾多，差異甚大。以當日告訴人與被告二人雖
      發生爭執，然無其他人牽扯其中，且拉扯未久即為停歇，
      雙方並均朝餐廳外走去，案發場景應屬單純易辨，再以告
      訴人所述，被告僅出言恐嚇1 次，其前後並無其他言語，
      並無易致混淆之處，則告訴人對於恐嚇當時之情景，實無
      錯認之可能。再者，參以證人沈榮宗於原審審理中所證：
      被告係於離開餐廳大約15分鐘後，搭車繞回餐廳前時，將
      車窗搖下來說恐嚇的話等語（見原審卷第116 頁反面至11
      7 頁），又指被告為恐嚇之時，距其離開餐廳已有約15分
      鐘之相當時間，且被告事後尚搭車繞回餐廳，亦應為告訴
      人所意料未及，則若告訴人與沈榮宗於餐廳前聊天約15分
      鐘後，竟又見被告搭車返回，且特意搖下車窗對其出言恐
      嚇，實無可能誤記為被告離去餐廳時，邊講電話邊對其出
      言恐嚇，或站在餐廳前馬路上對其恐嚇，故告訴人之指訴
      顯有瑕疵。
（二）又被告當時究出何言恐嚇部分：
    1.告訴人於警詢中係稱：被告在伊面前向伊言詞恐嚇，「叫
      我小心，要我好看」等語（見偵查卷第6 頁），嗣於99年
      7 月22日原審準備程序時，當日筆錄雖未記載告訴人關於
      被恐嚇之敘述（見原審卷第75頁正、反面），然經本院勘
      驗該日庭訊錄音第8 分40秒至50秒結果，告訴人有以台語
      指稱被告是說「你不要走，你好膽不要走，我絕對要給你
      死。」等語（見本院卷一第204 頁反面）。嗣告訴人於原
      審審理中接受交互詰問時，復稱：被告對伊及沈榮宗說「
      你不要走，我要你好看」，是一邊講電話一邊出言恐嚇等
      語（見原審卷第110 頁反面、113 頁反面），另該日筆錄
      第10頁雖記載告訴人對檢察官所詢警詢內容是否實在，僅
      答稱「我有這樣說。所言實在。」等語（見原審卷第113
      頁倒數第3 行），然經本院勘驗原審當日庭訊錄音第48分
      7 秒至58分52秒內容，告訴人關於此部分係答稱：「對啊
      ，他叫我小心，要我好看。」等語（見本院卷一第205 頁
      ），又與同日庭訊之其他說詞不同。則關於被恐嚇之內容
      ，告訴人先後有被告叫其小心，要其好看、「你不要走，
      你好膽不要走，我絕對要給你死。」、「你不要走，我要
      你好看」等不同指訴。
    2.而證人即告訴人之友人沈榮宗於原審審理時證稱：當天伊
      請告訴人及伊新加坡朋友一共6 、7 個人到龍少爺餐廳吃
      飯，告訴人看到被告亦在該處用餐，就走過去被告那一桌
      ，跟被告說欠錢之事，二人發生口角，伊就過去把二人拉
      開，詢問情形，告訴人說是被告欠錢，被告就走出餐廳，
      伊與告訴人也走到餐廳外面，二人就在餐廳外面聊天，過
      大約10幾分鐘，伊看到一部黑色休旅車，被告坐在副駕駛
      座，搖下車窗對著告訴人說「你不要走，要你好看」，然
      後車子就開走了，當時只有伊與告訴人在場，伊看不對勁
      ，就約告訴人到中山分局報案，被告是說「你小心，你不
      要走，要你好看」等語（見原審卷第115 至117 頁反面）
      ，經本院勘驗當日庭訊1 時29分19秒至1 時31分48秒之錄
      音結果，證人沈榮宗對原審所詢何以告訴人證稱被告恫稱
      「你小心點，我要給你好看」與其所述被告係恫稱「你不
      要走，我要給你好看」不同，先後答稱：「他就說你不要
      走，要你好看。他是說你小心，要給你好看。」、「對啊
      ，他說你不要走，他說要小心這樣子。」、「他好像有說
      你小心點，你不要走，那種意思。」、「他是說你小心點
      ，你不要走，有這樣說對啦。」「（審判長問：所以你的
      意思是許清芳是說你小心點，你不要走，我要給你好看？
      ）你小心點，你不要走，我要給你好看。」等情（見本院
      卷第207 頁反面至208 頁反面），先後不一，故證人沈榮
      宗亦無法確切證述其言。
    3.又衡諸如以「你小心」一語恫嚇，係引致對方於日常生活
      出入安全之擔心，如以「你不要走」恫嚇，則意涵將隨即
      有所加害，係引致對方對於現時安危之恐懼，兩者於被害
      人產生之心理影響並不相同，被害人聞言，對於是否立即
      離開現場，或如何應對，當亦有不同之考量，告訴人之指
      訴與證人沈榮宗之證詞竟先後不同，不免啟疑。雖告訴人
      對原審所詢何以前後所指恐嚇內容不同時，表示因伊已68
      歲，有高血壓，受詰問當時記憶可能不清楚，在警局時記
      憶比較清楚，與事實比較相符等語（見原審卷第115 頁）
      ；然參以告訴人於原審審理中所述：被告除該句話外，沒
      有其他恐嚇話語等情（見原審卷第111 頁），是被告果出
      言恐嚇，究係上開用語中何者，又引起告訴人如何之恐懼
      ，均不無疑問。
（三）再者，告訴人雖由沈榮宗陪同前往警局報案，然經告訴人
      於原審審理中證稱：伊與被告拉扯完後，被告往外走，伊
      與沈榮宗亦往餐廳外走，目的是要去報案，因為被告欠伊
      錢不還伊等語（見原審卷第112 頁反面、114 頁），則告
      訴人係因債務糾紛向警報案，即難以其報案之舉措證明其
      有何因被告之言行心生畏懼之情形。
（四）綜上，並按刑事訴訟法第161 條第1 項之規定，檢察官對
      於起訴之犯罪事實，應負提出證據及說服之實質舉證責任
      。倘其所提出之證據，不足為被告有罪之積極證明，或其
      闡明之證明方法，無從說服法官以形成被告有罪之心證，
      基於無罪推定之原則，自應為被告無罪判決之諭知。本件
      公訴人起訴被告涉有恐嚇犯行所憑據之告訴人指訴，無論
      就被告實施恐嚇之位置、恐嚇之言詞內容等，均存有前後
      不一之瑕疵，且與證人沈榮宗之證述內容未盡相符，更無
      其他積極證據可資補強，是本院就檢察官所提出之證據及
      卷內訴訟資料，逐一剖析，參互審酌，仍無從獲得被告成
      立恐嚇罪之確切心證，對於此部分之起訴事實，仍存有合
      理之懷疑，而無從形成被告有罪之確信，此外本院復查無
      其他積極證據足認被告有檢察官所指之恐嚇犯行，揆諸上
      揭說明，即應為無罪之諭知。
四、原審未查，遽就恐嚇部分為被告有罪之判決，尚有違誤。被
    告上訴意旨否認犯罪，為有理由，自應由本院將原判決關於
    恐嚇部分撤銷，諭知被告無罪。
據上論斷，應依刑事訴訟法第369 條第1 項前段、第364 條、第
301 條第1 項，判決如主文。
本案經檢察官何明楨到庭執行職務。
中    華    民    國   100    年    1     月    18    日
                  刑事第十九庭審判長法  官  鄧振球
                                    法  官  潘翠雪
                                    法  官  彭幸鳴
以上正本證明與原本無異。
不得上訴。
                                    書記官  陳靜姿
中    華    民    國   100    年    1     月    18    日